【裁判字號】    96,訴,1342
【裁判日期】    970213
【裁判案由】    殺人未遂
【裁判全文】
臺灣屏東地方法院刑事判決              96年度訴字第1342號
公  訴  人  臺灣屏東地方法院檢察署檢察官
被      告  乙○○
指定辯護人  本院公設辯護人丙○○
上列被告因殺人未遂案件，經檢察官提起公訴（96年度偵字第
6492號），本院判決如下：
    主  文
乙○○殺人，未遂，處有期徒刑陸年，扣案水果刀壹支沒收之。
    事  實
一、乙○○於民國96年10月4 日下午4 時許，獨自一人騎乘機車
    至林猷福所開設位於屏東縣潮州鎮○○路果菜市場前之卡拉
    OK店內飲酒，飲至同日下午4 時50分許，因與店內他桌客人
    甲○○發生爭執，雙方徒手互毆後，乙○○明知腹部有多項
    重要器官，為人身之要害，持刀刺之足以致命，仍基於殺害
    甲○○之犯意，轉身走至其停放店外之機車，自機車腳踏板
    上取出其所有之水果刀1 支後，轉身直接朝甲○○之左腹刺
    殺1 刀，甲○○當場受有左腹裂傷2010公分、腸翻出合併
    小腸及網膜多處撕裂傷、大腸破裂等致命傷害，幸有林猷福
    速駕駛自小貨車載送甲○○送醫急救後脫險倖免於死。乙○
    ○刺殺甲○○後即轉身欲逃離現場，適有屏東縣警察局潮州
    分局中山路派出所警員鞠曉朋，因執行便衣防搶勤務，行經
    屏東縣潮州鎮○○路果菜市場前，據現場目擊民眾林春鳳檢
    舉，遂馬上逮捕乙○○，並扣得上開水果刀1 支。
二、案經甲○○訴由屏東縣警察局潮州分局報請臺灣屏東地方法
    院檢察署檢察官偵查起訴。
    理  由
一、有關證據能力
    (一)被告以外之人於審判外之言詞或書面陳述，除法律有規定
      者外，不得作為證據，刑事訴訟法第159 條第1 項定有明
      文。但有例外：
      1.證人林猷福、林春鳳於偵查中對檢察官所為之陳述，雖
        屬傳聞證據，惟被告以外之人於偵查中向檢察官所為之
        陳述，除顯有不可信之情況者外，得為證據，刑事訴訟
        法第159 條之1 第2 項另有規定。所謂不可信之情況，
        法院應審酌被告以外之人於陳述時之外在環境及情況，
        例如：陳述時之心理狀況、有無受到外力干擾等，以為
        判斷之依據（法院辦理刑事訴訟案件應行注意事項第89
        點參照）。經查無任何外力干擾等不可信之情況，均經
        依法具結，嗣於審理中再提示筆錄並告以要旨，予被告
        表示意見之機會，依上開規定，應認有證據能力。
      2.全民醫院96年10月4 日乙診字第96104293號診斷證明書
        1 紙、扣押筆錄暨扣押物品目錄表1 份，雖屬傳聞證據
        （除被告簽名以外），惟除顯有不可信之情況外，公務
        員職務上製作之紀錄文書、證明文書，從事業務之人於
        業務上或通常業務過程所須製作之紀錄文書、證明文書
        ，其他於可信之特別情況下所製作之文書，亦得為證據
        ，刑事訴訟法第159 條之4 亦有規定。經查診斷證明書
        係從事業務之醫師於醫療業務上所製作之證明文書，扣
        押筆錄暨扣押物品目錄表係警察公務員執行扣押之職務
        上製作之紀錄文書，依上開規定，均有證據能力。
      3.警員鞠曉朋職務報告、96年10月26日全民醫字第96045
        號函、阮綜合醫療社團法人阮綜合醫院96年10月26日阮
        醫教字第0960000547號函各1 紙，雖屬傳聞證據，惟被
        告以外之人於審判外之陳述，雖不符合同法第159 條之
        1 至第159 條之4 之規定，而經當事人於審判程序同意
        作為證據，法院審酌該言詞陳述或書面陳述作成時之情
        況，認為適當者，亦得為證據。當事人、代理人或辯護
        人於法院調查證據時，知有第159 條第1 項不得為證據
        之情形，而未於言詞辯論終結前聲明異議者，視為有前
        項之同意，刑事訴訟法第159 條之5 復有規定。經被告
        及辯護人同意有證據能力（見本院卷第24頁），本院審
        酌該證據資料製作時之情況，尚無違法不當及證明力
        明顯過低之瑕疵，認為以之作為證據應屬適當，依上開
        規定，亦認有證據能力。
    (二)現場照片6 張、告訴人傷勢照片3 張、扣案水果刀照片2
      張，並非供述證據，況實施刑事訴訟程序之公務員取得上
      開證據，查無違背法定程序情形，自有證據能力。
二、訊據被告乙○○固坦承有於上揭時地持刀刺傷告訴人甲○○
    之事實，惟矢口否認有殺人之犯意，辯稱：伊遭告訴人追打
    至店外，氣憤難忍，就去拿刀子威嚇告訴人，是告訴人自己
    衝過來撞刀子，伊就留在現場候警處理云云。辯護人為被告
    辯護稱：被告與告訴人係多年友人、素無仇怨、行為時並未
    口出行兇助勢之語、刺傷告訴人1 刀後旋即停手，可見被告
    無殺人犯意，僅構成傷害罪等語。經查：
    (一)據證人林猷福於偵查中結證稱：告訴人與被告均飲酒後，
      發生爭吵，然後被告跑出去，告訴人跟著出去，伊想拉開
      二人，跟著走到店外，就見刀子插在告訴人肚子上，（經
      檢察官提示附卷水果刀照片）是這把刀刺告訴人無誤，伊
      沒看到刀刺入之剎那，但當時被告離告訴人最近，被告見
      到伊出來，即轉身小跑步離開，告訴人自行拔出刀子、喊
      痛、肚子一直流血，伊先打一一九叫救護車，但等不及救
      護車到場，就開自己的車載告訴人前往全民醫院急救等語
      明確（見偵卷第45～46頁）。並經證人即目擊證人林春鳳
      於偵查中結證稱：當時伊剛好送貨去小吃店（即林猷福卡
      拉OK店）之隔壁，與隔壁店老闆娘講幾句話後正要離開，
      就看見被告走到停放店外之機車旁，掀開機車腳踏墊，取
      出原藏放在機車腳踏板上之1 支水果刀，被告拿刀往前幾
      步就刺進告訴人之肚子，告訴人站在原地，尚無作勢打被
      告之情形，當時告訴人面對伊，被告係背對伊，告訴人中
      刀後自行拔出刀子，被告立即逃跑，有一位便衣警察剛好
      經過，問伊發生何事，伊就指出被告逃跑方向，（經檢察
      官提示附卷現場、水果刀照片）照片中穿白襯衫就是被告
      、黑色機車就是被告之機車、水果刀就是被告所持刀子等
      語屬實（見偵卷第49～50頁）。核與證人即告訴人甲○○
      於審理中結證稱：二人口角後，進而互毆，被告走出店外
      ，伊就跟著出去欲繼續打，但剛出去，未及注意被告持刀
      ，被告就刺過來，當時沒聽到被告說什麼等情基本相符（
      見本院卷第37頁反面）。依警員鞠曉朋職務報告所述之查
      獲經過，亦與證人林猷福、林春鳳所言大體一致（見警卷
      第2 頁）。復有全民醫院96年10月4 日乙診字第96104293
      號診斷證明書、96年10月26日全民醫字第96045 號函、阮
      綜合醫療社團法人阮綜合醫院96年10月26日阮醫教字第
      0960000547號函各1 紙、扣押筆錄暨扣押物品目錄表1 份
      、現場照片6 張、告訴人傷勢照片3 張、扣案水果刀照片
      2 張附卷可稽，足堪認定被告確有如事實欄所載刺殺告訴
      人之行為。
    (二)被告及辯護人雖辯稱無殺人犯意，然腹部有多項重要器官
      ，為人身之要害，持刀刺之足以致命，此為眾所週知之事
      ，而扣案水果刀，刀刃長21.4公分、刀柄長約12公分，合
      計33.4公分長，屬大型水果刀，且刀刃前端十分尖銳，有
      前揭照片可證（見警卷第22頁下方、第23頁）。被告持上
      開尖刀刺告訴人左腹1 下，即造成告訴人左腹裂傷2010
      公分，腸翻出合併裂傷，有前揭診斷證明書可參（見警卷
      第17頁），可知被告用力至猛，刀刃幾乎全沒，以致告訴
      人小腸有多處壞死、降結腸有破裂糞便外溢現象，需要轉
      院等情，有前揭全民醫院函可考（見偵卷第24頁），告訴
      人於96年10月4 日晚上10 時54 分許轉入阮綜合醫院急診
      之際，小腸及網膜多處撕裂傷已部分修補、大腸破裂部分
      已放置引流管及大腸外置，該院認此受傷部位為致命部位
      ，受傷亦有致命之虞等語，有前揭阮綜合醫院函可憑（見
      偵卷第27頁）。準此，被告以殺傷力強之大型尖刀朝人體
      要害部位猛刺1 刀，足顯其殺意甚堅，況酒後魯莽殺人洩
      憤，在社會上屢見不鮮，本不需蘊有其他殺人動機，是被
      告所辯顯係卸責之詞，要無可採。
    (三)告訴人就案發細節與證人林猷福、林春鳳所述不同部分，
      衡證人林猷福、林春鳳為清醒且無利害關係之旁觀者，且
      所述情節較一致，核告訴人乃酒醉後、遭逢巨創受驚嚇、
      劇烈疼痛、離案發時間較久始受訊問之陳述情狀，故關於
      陳述細節與證人林猷福、林春鳳所言有出入部分，應以證
      人林猷福、林春鳳所述較可信，本判決乃以證人林猷福、
      林春鳳所述為據，附此敘明。
    (四)綜上所述，事證明確，被告所辯不足採，其殺人犯行堪足
      認定，應予依法論科。
二、核被告所為，係犯刑法第271 條第2 項、第1 項之殺人未遂
    罪。其雖著手於殺人行為之實行，惟未生告訴人死亡之結果
    ，實害低於既遂犯，爰依刑法第25條第2 項規定，減輕其刑
    。茲審酌被告酒後魯莽洩憤之殺人動機、持水果刀刺入告訴
    人左腹要害深達20公分之猛烈力道、與告訴人原係普通朋友
    、因致告訴人二度手術及長期治療復健之痛苦（告訴人稱：
    當時在屏東縣潮州鎮全民醫院進行手術3 小時多，再轉診至
    高雄市阮綜合醫院進行手術5 小時多，住院約1 個月等語，
    見本院卷第39頁），兼之飾詞否認犯行、分文未賠償告訴人
    ，可見犯後態度不佳；惟念被告年逾半百、尚無犯罪前科、
    審判期日當庭與告訴人以新臺幣50萬元達成附帶民事訴訟之
    和解（暫表無力給付）等一切情狀，量處如主文所示之刑，
    以示懲儆。扣案之水果刀1 支，係被告殺人犯罪所用之物，
    且被告自承為其所有，併予宣告沒收。
據上論斷，應依刑事訴訟法第299 條第1 項前段，刑法第271 條
第1 項、第2 項、第25條、第38條第1 項第2 款，判決如主文。
本案經檢察官李賜隆到庭執行職務
中    華    民    國    97    年    2     月    13    日
                  刑事第四庭  審判長法  官  莊鎮遠
                                    法  官  王炳人
                                    法  官  蔡嘉裕
以上正本證明與原本無異。
如不服本判決，應於收受本判決送達後10日內，向本院提出上訴
書狀（應敘述具體理由並附繕本），其未敘述上訴理由者，至遲
應於上訴期間屆滿後20日內，向本院補提理由書狀，切勿逕送上
級法院。
中    華    民    國    97    年    2     月    13    日
                                    書記官  許倬維
附錄論罪科刑法條：
刑法第271條第1項、第2項
殺人者，處死刑、無期徒刑或10年以上有期徒刑。
前項之未遂犯罰之。


司法院資訊處製作；財團法人民間司法改革基金會備份。
